臺灣桃園地方法院民事判決
110年度訴字第2366號
原      告  黃茂昌  
訴訟代理人  任秀妍律師
被      告  林美玲  
上列當事人間請求返還借款事件，本院於民國111年4月8日言詞
辯論終結，判決如下：
    主  文
被告應給付原告新臺幣壹佰捌拾捌萬元。
原告其餘之訴駁回。
訴訟費用新臺幣壹萬玖仟陸佰壹拾貳元由被告負擔。
本判決原告勝訴部分，於原告以新臺幣陸拾參萬元供擔保後，得
假執行。
原告其餘假執行之聲請駁回。
    事實及理由
一、本件原告主張：
（一）兩造前為男女朋友，原告於兩造交往期間陸續借款新臺幣
      （下同）188萬元與被告，被告並於民國98年5月14日簽訂
      借據交付與原告，約定自97年11月28日起按週年利率百分
      之10計付利息，然被告迄今均未償還，爰依消費借貸之法
      律關係，請求被告清償借款本息等語。
（二）並聲明：⑴被告應給付原告188萬元，及自97年11月28日起
      至清償日止，按週年利率百分之10計算之利息；⑵願供擔
      保請准宣告假執行。
二、被告則以：
（一）兩造交往期間，原告陸續主動贈與被告累計188萬元。兩
      造於98年5月14日吵架分手，被告因受原告逼迫而用自己
      的電腦繕打借據並簽名，因為當時原告說，如果被告不這
      麼做就不離開，被告只好簽下借據。兩造分手之後一直都
      有聯絡，原告從來沒有提到還錢的事，還不只一次告訴被
      告借據已經撕毀、這筆錢不用還等語，以資抗辯。
（二）並答辯聲明：原告之訴駁回。
三、稱消費借貸者，謂當事人一方移轉金錢或其他代替物之所有
    權於他方，而約定他方以種類、品質、數量相同之物返還之
    契約。當事人之一方對他方負金錢或其他代替物之給付義務
    而約定以之作為消費借貸之標的者，亦成立消費借貸。借用
    人應於約定期限內，返還與借用物種類、品質、數量相同之
    物，未定返還期限者，借用人得隨時返還，貸與人亦得定一
    個月以上之相當期限，催告返還。民法第474條、第478條定
    有明文。所謂貸與人得定一個月以上之相當期限催告返還，
    非謂貸與人之催告必須定有期限，祇須貸與人有催告之事實
    ，而催告後已逾一個月以上相當期限者，即認借用人有返還
    借用物之義務（最高法院73年台抗字第413號判例意旨參照
    ）。
四、得心證之理由：
（一）本件原告主張自己將188萬元借給被告，請求被告返還借
      款，依前引規定，原告必須證明：⑴兩造之間有關於188萬
      元的消費借貸合意；⑵原告有交付188萬元給被告。
（二）就消費借貸的合意而言：
　　1.原告提出的借據載明：「借款人：林美玲　於民國九十七
      年十一月二十七日　茲向黃茂昌借款新台幣　壹佰捌拾捌
      萬元　整，特立此據以茲證明。」並經被告簽名（見本院
      卷第47頁），被告也自認在這份借據簽名的事實（見本院
      卷第42頁），甚至還當庭自認，這張借據是被告用自己的
      電腦打的（見本院卷第59頁）。被告另陳稱這張借據是98
      年5月14日兩造分手時簽的等語，原告也當庭陳稱，借據
      上寫的借款日期是97年11月27日，因為那天給被告的錢最
      多等語（見本院卷第42、43頁），則兩造在98年5月14日
      簽訂借據而成立188萬元的消費借貸合意，應可採認。
　　2.被告雖抗辯：兩造於98年5月14日吵架分手，被告受原告
      逼迫而用自己的電腦繕打借據並簽名，因為當時原告說，
      如果被告不這麼做就不離開云云，然查：⑴因被詐欺或被
      脅迫而為意思表示者，表意人得撤銷其意思表示。但詐欺
      係由第三人所為者，以相對人明知其事實或可得而知者為
      限，始得撤銷之。前條之撤銷，應於發見詐欺或脅迫終止
      後，一年內為之。但自意思表示後，經過十年，不得撤銷
      。民法第92條第1項、第93條定有明文；⑵本件被告這部分
      事實主張，沒有相關證據可以證明，本院必須認定沒有這
      回事；⑶縱使這部分主張是事實，兩造仍會因為簽訂借據
      而成立消費借貸的合意，被告頂多只能依民法第92條第1
      項規定撤銷借用款項的意思表示，但被告沒有在民法第93
      條規定的除斥期間內行撤銷權，其撤銷權已經消滅，也沒
      辦法再說要撤銷。這部分抗辯於法無據，並無可採。
　　3.被告雖抗辯：兩造分手之後一直都有聯絡，原告從來沒有
      提到還錢的事，不只一次告訴被告借據已經撕毀，且告訴
      被告不用還這筆錢云云，然查：⑴消費借貸契約成立生效
      之後，貸與人不需要三不五時提一下還錢的事來維持契約
      效力，本件原告有沒有提到還錢的事，跟原告能不能請求
      返還借款無關；⑵假如原告有撕毀借據、告訴被告不用還
      這筆錢，就可以認定原告已經免除被告返還借款的債務，
      而事實是，借據沒有撕毀，也沒有證據可以證明原告曾經
      那樣說過。被告這部分陳述並無證據可佐，其據以提出的
      抗辯，於法無據，並無可採。
（三）就借款的交付而言：
　　1.被告自認在如附表所示日期受領原告給付如附表所示合計
      188萬元的款項，但又抗辯：這些錢實際上是原告在兩造
      交往期間給予被告的贈與云云。不過，就附表編號1、2、
      4、5所示款項而言，被告沒有提出任何的證據，證明兩造
      之間就這些款項的交付有贈與的合意，此部分抗辯並無可
      採，仍應按借據所載，認定為消費借貸款。
　　2.就附表編號3所示款項而言，雖經證人也就是被告的姐姐
      林美雪到庭證稱：被告跟原告十幾年前交往過，大概交往
      一、兩年後就分手了，我不確定是哪一年；有一次我們在
      吃飯時原告拿了一張150萬的支票給被告，當時我小妹林
      美汶說怎麼這麼好，這150萬需要還嗎？原告就說既然給
      了為什麼要還呢？所以我們當時認知是兩造當時是男女朋
      友，原告又很大方的給了150萬，所以我們就想說那應該
      是不用還的等語（見本院卷第56頁）。林美雪雖然講不出
      兩造是什麼時候交往、什麼時候分手，但這無關緊要，這
      本來就不是本件的主要爭點，而且那是十幾年前的事了，
      記不起是哪一年，十分正常，本院沒有理由懷疑這段對話
      曾經發生過，林美雪的證詞應可堪採。
　　3.按證人林美雪的證詞，原告交付附表編號3所示款項與被
      告，一開始是出於贈與的意思，送給被告的。不過，被告
      後來簽了借據，借據上的借款金額是包括這150萬元的金
      額，則兩造已因借據的簽訂，合意將這150萬元給付的原
      因變更為消費借貸。據此，原告有交付188萬元的借款給
      被告，堪可採認。
（四）兩造之間有關於188萬元的消費借貸合意，原告也有交付1
      88萬元的借款給被告，本院因原告聲請而核發110年度司
      促字第13239號支付命令並送達於被告，亦生催告之效力
      ，則原告依消費借貸契約的法律關係，請求被告返還借款
      188萬元，為有理由，應予准許。
（五）原告另請求被告給付自97年11月28日起至清償日止，按週
      年利率百分之10計算的利息云云，然利息是使用原本的對
      價，兩造之間要先有被告應就借款給付利息的約定，原告
      才能請求被告付利息。借據上雖然有「年息10%」的記載
      （見本院卷第47頁），但這幾個字是手寫的，被告否認其
      簽名時借據上已經有寫這幾個字，也否認跟原告有約定利
      率（見本院卷第42頁），原告又沒有提出其他證據，證明
      兩造之間有約定利息，本院只能認定兩造之間沒有這種約
      定，原告請求被告給付利息，為無理由，應予駁回。
五、綜上所述，原告本於消費借貸之法律關係請求被告給付188
    萬元，為有理由，應予准許；逾此金額之請求為無理由，應
    予駁回。
六、本件事證已臻明確，兩造其餘主張及陳述，核於判決結果不
    生影響，爰不逐一論述，附此敘明。
七、原告陳明願供擔保，聲請宣告假執行，就其勝訴部分核屬有
    據，爰酌定相當擔保金額准許之；至原告敗訴部分，其假執
    行之聲請，失所附麗，應併予駁回。
八、本件雖為一部勝訴、一部敗訴之判決，然原告敗訴部分，乃
    關於利息之請求，屬返還借款之附帶請求，本不列入訴訟標
    的價額之計算，故本件訴訟費用即第一審裁判費1萬9,612元
    應由被告負擔，始屬公允，爰裁判如主文第3項。
九、據上論結，本件原告之訴為一部有理由、一部無理由，依民
    事訴訟法第79條，判決如主文。
中　　華　　民　　國    111   年     4    月    22    日
                  民事第一庭  法  官  孫健智
正本係照原本作成。
如對本判決上訴，須於判決送達後二十日內向本院提出上訴狀。
如委任律師提起上訴者，應一併繳納上訴審裁判費。　　　　
中　　華　　民　　國　　111 　年　　4 　　月　　25　　日
                              書記官  鄧竹君
附表：
編號 日期 金額 備註 1 97年11月27日前某日 3萬元  2 97年11月27日前某日 10萬元 編號1所示日期之隔日。 3 97年11月27日 150萬元  4 97年12月3日 20萬元  5 98年1月25日 5萬元